臺灣臺中地方法院民事判決　100年度訴字第2817號
原　　　告　張菀庭
訴訟代理人　施廷勳律師
被　　　告　戴鴻明
上列被告因過失傷害案件，經原告提起請求損害賠償之附帶民事
訴訟（100交附民字第181號），經本院刑事庭裁定移送前來，本
院於100年11月29日言詞辯論終結，判決如下：
    主    文
被告應給付原告新臺幣伍拾貳萬柒仟伍佰柒拾柒元，及自民國
100年6月21日起至清償日止，按年息百分之五計算之利息。
其餘之訴駁回。
本判決第一項，於原告以新臺幣壹拾捌萬元供擔保後，得假執行
。但被告如以新臺幣伍拾貳萬柒仟伍佰柒拾柒元預供擔保，得免
為假執行。
其餘假執行聲請駁回。
    事實及理由
一、原告主張：被告於民國100年1月5日21時24分許，駕駛車牌
    號碼7V-6558號自小客車，沿台中市○區○○路往愛國街方
    向行駛，行經設有禁止左轉標誌之國光路與復興路交岔路口
    時，本應注意駕駛人駕駛汽車，應遵守道路交通標誌之指示
    ；且亦應注意車前狀況，並隨時採取必要之安全措施。而依
    當時天候為晴、夜間有照明、路面無缺陷、無障礙物、視距
    良好之情形，復無不能注意之情事，竟疏未注意遵守前開路
    口其行進方向上所設禁止左轉標誌之指示，又未注意車前狀
    況，仍貿然駕車逕行左轉通過前開路口，適有陳智清騎乘車
    牌號碼NQE-889號重型機車搭載原告，沿國光路由愛國街往
    自由路方向行駛，亦直行通過前開路口時，因見被告駕車左
    轉通過時煞避不及，致雙方車輛發生碰撞，使原告因而受有
    跟骨閉鎖性骨折、唇之開放性傷口、牙齒斷裂、踝挫傷、小
    腿擦傷等傷害。嗣經臺灣臺中地方法院檢察署檢察官提起公
    訴，本院以100交易字第447號判決刑事判決被告過失傷害確
    定在案。爰依民法第184條第1項前段、第193條第1項及第
    195條第1項規定，請求被告賠償：(1)醫療費用支出新台幣
    （下同）26萬9062元(含住院期間看護費用支出3萬)。(2)
    增加生活上需要2195元：因系爭車禍額外須購買復原用品如
    除疤膏980元、交通費用1215元。(3)薪資所得喪失損害10萬
    320元：原告車禍後受傷休養6個月，以薪資每月1萬6720元
    計算，被告自應賠償原告10萬320元之損害。(4)精神慰撫金
    50萬元：原告車禍致受有跟骨性閉鎖性骨折，左腳須以石膏
    固定、不良於行，又受有上顎真、假牙斷裂、牙冠深部往折
    數顆，造成嚴重口腔內傷害，僅能食用流質食物導致飲食不
    便外，更令處於花樣年華之原告頭部腫脹、口部歪斜，與原
    本樣貌截然不同，喪失自信心而遠離人群，而為回復腳部及
    口腔功能，所為數月間復健痛苦，實非常人所能承受，且縱
    經治療完成後，亦難期待外觀回復，經此車禍，原告對駕駛
    恐懼、缺乏自信心、不願參與社交活動，生理與心理上痛苦
    ，非常人所能面對，爰請求賠償50萬元慰撫金。並聲明：被
    告應給付原告87萬1577元，及自起訴狀繕本送達翌日起至清
    償日止，按年息百分之五計算之利息。
二、被告則以：(1)對於系爭車禍經事判決認定之事實無意見。
    (2) 醫療費用部分，除牙齒預計支出之23萬5000元外，其餘
    無意見，因撞到時，原告沒有流血，僅有腳扭傷，也未提到
    牙齒有斷裂。(3)非財產上損害賠償金額過高。(4)其餘有關
    除疤膏980元、看護費用3萬元、計程車費用1215元、薪資所
    得喪失10萬320元等之請求，均無意見等語，資為抗辯。並
    聲明：原告之訴駁回，如受不利判決，願供擔保請准免為假
    執行。
三、得心證之理由：
(一)原告主張被告於上開時、地駕駛自小客車違規肇事，致原告
    受傷之事實，業據本院100年度交易字第447號刑事判決認定
    被告應注意駕駛人駕駛汽車，應遵守道路交通標誌之指示；
    且亦應注意車前狀況，並隨時採取必要之安全措施。而依當
    時天候為晴、夜間有照明、路面無缺陷、無障礙物、視距良
    好之情形，復無不能注意之情事，竟疏未注意遵守前開路口
    其行進方向上所設禁止左轉標誌之指示，又未注意車前狀況
    ，仍貿然駕車逕行左轉通過前開路口，撞上附載原告之陳智
    清騎乘車牌號碼NQE-889號重型機車，致使陳智清所駕機車
    人車倒地，原告受有跟骨閉鎖性骨折、唇之開放性傷口、牙
    齒斷裂、踝挫傷、小腿擦傷等傷害。嗣經檢察官提起公訴，
    本院以100交易字第447號刑事判決被告過失傷害確定在案等
    情，為被告所不爭執，並經本院依職權調取前揭刑事偵查、
    審理卷宗核閱屬實。此部分之主張，堪信為真實。
(二)按因故意或過失，不法侵害他人之權利者，負損害賠償責任
    。不法侵害他人之身體或健康者，對於被害人因此喪失或減
    少勞動能力，或增加生活上之需要時，應負損害賠償責任。
    不法侵害他人之身體、健康、名譽、自由、信用、隱私、貞
    操，或不法侵害其他人格法益而情節重大者，被害人雖非財
    產上之損害，亦得請求賠償相當之金額。民法第184條第1項
    前段、第193條第1項、第195條第1項定有明文。查系爭車禍
    事故經本院刑事庭送請台灣省台中市區車輛行車事故鑑定委
    員會鑑定，鑑定結果亦認「被告駕駛自用小客車違反標誌禁
    制不當左轉行駛，為肇事原因。陳智清駕駛普通重型機車，
    無肇事因素。」有該委員會100年8月29日中市車鑑字第
    1000004970號函暨所附鑑定意見書1份附於前卷刑事審理卷
    宗稽，足證被告確有過失，且其等過失行為與原告受傷間均
    具相當因果關係，揆諸前揭判例意旨及規定，被告因上開過
    失不法行為致原告受有上開傷害，構成對原告之侵權行為，
    原告請求被告負損害責任，核屬有據。
(三)茲就原告請求之金額，是否應予准許，分述如下：
  1.醫療費用部分：
    原告主張支出醫療費用計23萬9062元，固據其提出診斷證明
    書2紙、行政院衛生署立台中醫院醫療費用收據明細影本6紙
    、朱裕華牙醫診所收據影本3紙、向上復健科診所費用明細
    收據影本21紙、澄清綜合醫院收據影本2紙、耕笙中醫診所
    收據2紙、莫笑華皮膚科診所收據影本乙紙附卷可證，合計
    23萬9062元，堪信為真實。被告對於治療牙齒所為支出否認
    之，並以前揭情詞置辯。惟查，依卷附診斷證明書2紙均載
    明原告唇開放性傷口、牙齒斷裂情事，是其此部分支出，依
    時間之接近程度，自應認有必要，且與系爭車禍發生有因果
    關係，被告此部分抗辯，難認有據。
  2.增加生活上需要2195元、看護費用3萬元及薪資所得喪失損
    害10萬320元部分：被告於言詞辯論時不為爭執，依民事訴
    訟法第280條第1項前段規定，視同自認，應予准許。
  3.精神慰撫金50萬元：按慰撫金之賠償須以人格權遭遇侵害，
    使精神上受有痛苦為必要，其核給之標準固與財產上損害之
    計算不同，然非不可斟酌雙方身分資力與加害程度，及其他
    各種情形核定相當之數額，有最高法院51年台上字第223號
    判例可資參照。本件原告因系爭車禍受有跟骨性閉鎖性骨折
    ，左腳須以石膏固定，於治療期間預承受不良於行之痛苦。
    加上牙齒斷裂，深部往折數顆，造成嚴重口腔內傷害，治療
    期間僅能食用流質食物導致飲食不便外，而受傷後原告頭部
    腫脹、口部歪斜，與原本樣貌截然不同，亦有相片附卷可稽
    ，喪失自信心而遠離人群，而為回復腳部及口腔功能，所為
    數月間復健痛苦，實非常人所能承受等，及原告為大學畢業
    、目前工作於生活館、名下資產僅投資款35萬元，被告為國
    小畢業、目前無業、名下無財產，暨原告就系爭車禍並無過
    失等一切情況，認原告請求精神慰撫金50萬元尚屬過高，應
    核減為15萬元，始為允當。
  6.強制汽車保險部分
    次按保險人依強制汽車責任保險法規定所為之保險給付，視
    為被保險人損害賠償金額之一部分。被保險人受賠償請求時
    ，得扣除之。強制汽車責任保險法第32條定有明文。此一規
    定之立法目的，在於保險人之給付乃由於被保險人支付保險
    費所生，性質上屬於被保險人賠償責任之承擔或轉嫁，自應
    視為加害人或被保險人損害賠償金額之一部分，為避免受害
    人雙重受償，於受賠償請求時，自得扣除之。本件原告表示
    尚未請領汽車強制險，業經本院函詢新光產物保險公司結果
    屬實，亦有該公司100年12月9日(100)新產法字第1051號函
    文在卷可稽，是本院無從依上開法律規定逕予扣除被告應為
    之給付，爾後被告於給付時，如已發生原告請領強制險時，
    得逕自扣除，併予敘明。
四、從而，原告依據侵權行為損害賠償之法律關係，請求被告給
    付原告52萬1577元（計算式：23萬9062元+980元+3萬元+121
    5元+10萬320元+15萬元=52萬1577元），及自起訴狀繕本送
    達翌日即100年6月21日起至清償日止，按法定利率年息百分
    之五計算之利息，為有理由，應予准許。逾此範圍之請求，
    為無理由，應予駁回。
五、本件兩造分別聲明願供擔保請准宣告假執行及免為假執行，
    就原告勝訴部分，核無不合，爰酌定相當擔保金額宣告之。
    至原告敗訴部分，其假執行之聲請亦失其依據，應併予駁回
    。
六、本件原告提起刑事附帶民事訴訟，而由本院刑事庭依刑事訴
    訟法第504條第1項規定，裁定移送前來，依同條第2項規定
    免繳納裁判費，其於本院審理期間，未茲生其他訴訟訟必要
    費用，不生訴訟費用負擔問題，附予敘明。
中    華    民    國  100    年    12    月    20    日
                  民事第四庭    法  官  陳學德
正本係照原本作成。
如對本判決上訴，須於判決送達後20日內向本院提出上訴狀。如
委任律師提起上訴者，應一併繳納上訴審裁判費。
中    華    民    國  100    年    12    月    20    日
                                書記官